【裁判字號】    99,交聲,205
【裁判日期】    990720
【裁判案由】    違反道路交通管理處罰條例聲明異議
【裁判全文】
臺灣苗栗地方法院交通事件裁定         99年度交聲字第205號
原處分機關  交通部公路總局新竹區監理所苗栗監理站
異  議  人
即受處分人  上沅科技有限公司
法定代理人  甲○○
上列異議人即受處分人因違反道路交通管理處罰條例案件，對於
交通部公路總局新竹區監理所苗栗監理站民國99年6 月3 日所為
竹監苗字第裁54-Z00000000號處分（原舉發案號：公警局交字第
Z00000000 號），聲明異議，本院裁定如下：
    主  文
異議駁回。
    理  由
一、原處分意旨略以：異議人即受處分人上沅科技有限公司所有
    車牌號碼961-TY號自用曳引車由駕駛人羅三德駕駛，於民國
    99年4 月30日14時55分許行經國道三號高速公路南下158.7
    公里處，為內政部警政署國道公路警察局第七警察隊大甲分
    隊警員舉發「該車未依規定裝設行車紀錄器卡紙無法正常記
    錄資料」違規；嗣異議人於舉發通知單所載期限內到案申訴
    表示不服舉發，經原處分機關函請原舉發單位查覆後，仍認
    異議人有上開違規行為明確，乃依道路交通管理處罰條例第
    18條之1 第3 項（裁決書漏引第4 項）暨違反道路交通管理
    事件統一裁罰基準及處理細則第41條第4 項規定，於99年6
    月3 日裁處異議人罰鍰新臺幣（下同）9,000 元、車輛責令
    臨時檢驗，原處分並無不法等語。
二、異議意旨略以：國道警察舉發違規說明車輛未裝載行車紀錄
    器，無法記錄顯示車輛之軌跡，而本車輛因屬行政院環境保
    護署清運廢棄物之管制車輛，本就已裝設行車即時追蹤系統
    ，為此向法院聲明異議，請求撤銷原處分等語。
三、按汽車申請牌照檢驗，總聯結重量及總重量在20公噸以上之
    新登檢領照汽車，應裝設具有連續紀錄汽車瞬間行駛速率及
    行車時間功能之行車紀錄器（以下簡稱行車紀錄器）；又汽
    車定期檢驗，總聯結重量及總重量在20公噸以上之新登檢領
    照汽車，自中華民國88年9 月23日本規則修正發布施行日起
    ，應裝設行車紀錄器；行車前應裝設行車紀錄器之汽車，未
    依規定裝設或經檢查未能正確運作或未使用紀錄卡或未按時
    更換紀錄卡時，不得行駛，道路交通安全規則第39條第24款
    、第39條之1 第18款、第89條第2 項分別定有明文。次按汽
    車未依規定保存行車紀錄卡或依規定使用，不當使用行車紀
    錄器致無法正確紀錄資料者，處汽車所有人新台幣9,000 元
    以上12,000元以下罰鍰；違反前3 項之行為，應責令其參加
    臨時檢驗，道路交通管理處罰條例第18條之1 第3 項、第4
    項亦定有明文。
四、經查：
(一)、異議人所有車牌號碼961-TY號自用曳引車，由駕駛人羅三德
    駕駛，於上揭時、地為警掣單舉發「該車未依規定裝設行車
    紀錄器卡紙無法正常記錄資料」違規乙節，有內政部警政署
    國道公路警察局公警局交字第Z00000000 號舉發違反道路交
    通管理事件通知單、裁決書、送達證書各1 份在卷足憑。
(二)、次依證人即本件舉發警員梁銘智到庭具結證稱：「99年4 月
    30日14時至18時，我們做路檢，我們舉發交通違規事件，在
    14時55分，我們在國道3號高速公路南下158.7公里處，取締
    961-TY號自用曳引車，台車板號是58-SM ，依照法令規定，
    異議人是15噸以上的大型車，他的總重量是35噸，依道路交
    通管理處罰條例第18條之1 第3 項，應該使用行車紀錄器，
    而無法正確記錄者，應開單處罰，該車有裝行車紀錄器，但
    無行車紀錄紙，所以我們就開單處罰」、「（如何認定異議
    人係未依規定使用行車紀錄器？有上車檢查嗎？）監理站的
    人有上車開，也有照相存證，但是照片很模糊，正本向他們
    要，相片在台中區監理站，我們並沒有，此業務是他們管理
    的，開單是我們」、「（異議人可否以『行車即時追蹤系統
    』（即GPS ）代替行車紀錄器？）不可以」、「（行車紀錄
    器的功能？）顯示他的車速，GPS 只是顯示它的位置而已，
    大型車需要裝行車紀錄器以確保行路安全，且在超速可以追
    蹤，做為證據，行車紀錄器與GPS 的功能完全不同」、「（
    有規定廢棄車不用裝行車紀錄器嗎？）道路交通安全規則第
    39條修正後，第24款規定，聯結車總重20公噸以上的車，需
    要裝行車紀錄器及行車紀錄卡紙，沒有任何規定載運廢棄的
    物的車就不用裝行車紀錄器，而且不能以GPS 來代替。」等
    語綦詳（見本院99年6 月18日訊問筆錄），並有證人提出之
    現場車輛照片3 張以資佐證（見本院卷第71至73頁）。衡諸
    證人梁銘智係依法執行公務之人員，經到庭具結，證述其攔
    停舉發經過，對異議人所有上開自用一般曳引車如何未依規
    定使用行車紀錄器致無法正確紀錄資料之舉發過程的證述，
    連續而完整，顯見證人等對舉發當時之記憶深刻。且其與異
    議人素不相識，並無宿怨，亦無仇隙，應無甘冒自身觸犯偽
    證罪之風險而設詞誣攀之理。而依卷內證據資料並無任何積
    極證據足以證明證人等上開證詞係屬虛偽，亦無足以令人顯
    信證人證述為不可採之品性證據或前科證據存在，本院自不
    得僅以證人為本件掣單告發異議人之員警而全盤抹煞其等在
    訴訟上所具有之證人資格及其證言之證明力，故其證言應堪
    採信。
(三)、再按行車紀錄器具有連續記錄汽車瞬間行駛速率及行車時間
    之功能，由於每張行車紀錄卡僅能記錄24小時內之相對應行
    車速率，故駕駛人本應每日按時更換並正確使用，方能完整
    記錄車輛真正之行車時間及相對應之行車速率，事後始可根
    據該紀錄內容而作為行車狀況之參考資料，如此才能符合道
    路交通安全規則有關大型車輛應裝設行車紀錄器之立法目的
    （參見道路交通安全規則第39條第24款、第39條之1 第18款
    等規定）。基此，依規定需裝設行車紀錄器之車輛，除需裝
    設確實有效而可正常運作之行車紀錄器外，亦應依照相關規
    定按時更換行車紀錄卡，並且根據正確操作程序將行車記錄
    卡裝設於該行車紀錄器中。查本件異議人所有車牌號碼961-
    TY號自用一般曳引車，係於91年9 月出廠，總聯結重量為35
    公噸，於98年9 月17日（原函文誤載為99年9 月17日）在新
    市監理站重新登記檢驗合格，並於99年9 月18日（原函文誤
    載為99年9 月18日）在苗栗監理站申請重新領牌等情，有汽
    車車籍查詢1 紙及交通部公路總局新竹區監理所苗栗監理站
    99年6 月25日竹監苗字第0990007010號函1 份附卷可按（見
    本院卷第11頁、第75頁），足徵上開車輛係總聯結重量及總
    重量在20公噸以上之新登檢領照汽車，依前開規定即應裝設
    行車紀錄器，且於未使用紀錄卡之情況下，不得行駛上路。
    又應裝設行車紀錄器之汽車，只要開車上路即應裝設，不因
    其是否為特種管制車輛或有無裝設「行車即時追蹤系統」（
    即GPS ）及其他特殊情事而有不同，蓋法規範課以義務之核
    心在於「行車前應詳細檢查行車紀錄器，並使其確實有效」
    ，且現行交通法規並無「行車即時追蹤系統」（即GPS ）」
    可取代行車紀錄器之規定，此亦經交通部公路總局新竹區監
    理所苗栗監理站於99年6 月25日以竹監苗字第0990007010號
    函說明甚詳。是異議人以本車輛因屬行政院環境保護署清運
    廢棄物之管制車輛本就已裝設行車即時追蹤系統等語置辯，
    顯係對上開規定有所誤解，委不足採。
(四)、復按違反行政法上義務之行為非出於故意或過失者，不予處
    罰，行政罰法第7 條第1 項定有明文。且人民違反法律上之
    義務而應受行政罰之行為，法律無特別規定時，雖不以出於
    故意為必要，仍須以過失為其責任條件。但應受行政罰之行
    為，僅須違反禁止規定或作為義務，而不以發生損害或危險
    為其要件者，推定為有過失，於行為人不能舉證證明自己無
    過失時，即應受處罰，司法院大法官會議著有釋字第275 號
    解釋文可供參照。是以，縱使違反行政法上義務之行為人主
    觀上非出於故意而為，但若不能證明其無過失，即應推定為
    有過失，並據以論處應有之行政處罰。查本件異議人所有上
    開車輛已於98年9 月17日在新竹市監理站重新登記檢驗合格
    ，並於99年9 月18日在苗栗監理站申請重新領牌，業如前述
    ；而於車輛檢驗及申請牌照檢驗中，皆將行車紀錄器裝設列
    為檢驗項目，汽車檢驗時應裝置行車紀錄器並附行車紀錄器
    審驗合格證明始得通過汽車檢驗乙節，又經交通部公路總局
    新竹區監理所苗栗監理站以竹監字第0990007010號函覆明確
    在案。異議人既係以上開自用大貨車使用於業務者，於登檢
    領照過程應知悉行車紀錄器為檢驗項目，並對裝設及正確使
    用行車紀錄器之重要性有所體認，且應探悉行車紀錄器之用
    途及正確使用方式，方屬善盡汽車使用人配合交通安全管理
    之義務。本件異議人所有上開車輛固裝設有行車紀錄器，惟
    未裝設行車紀錄紙，此據異議人之法定代理人甲○○於99年
    6 月18日本院調查時陳述明確。核該紀錄器既無法正確記錄
    系爭車輛真正行車時間，揆諸前揭說明，自屬未依規定使用
    行車紀錄器致無法正確記錄資料，是異議人對於本件違規之
    發生，縱無故意，亦為有過失甚明。另異議人並未就該車所
    裝設之行車紀錄器有依規定正確紀錄資料之主張，提供任何
    可資調查之事證，以佐證其所辯之內容，且經核亦無任何證
    據足資證明本件執勤警員確有捏造事實違法取締之情事，則
    證人即本件舉發警員梁銘智本其維護交通秩序及行車安全等
    職責所為之本件交通違規舉發，自應受到合法、正確之推定
    。從而，異議人有於上述時、地未依規定使用行車紀錄器致
    無法正確記錄資料之行為，且經合法舉發一事應堪認定，本
    件事證明確，應依法論科。
五、綜上所述，異議人確有前揭未依規定使用行車紀錄器致無法
    正確記錄資料之違規行為，原處分機關依據道路交通管理處
    罰條例第18條之1 第3 項、第4 項（裁決書漏引）之規定及
    違反道路交通管理事件統一裁罰標準表，裁處異議人罰鍰9,
    000 元、車輛責令臨時檢驗，核無違法或不當之情事，聲明
    異議意旨僅執前詞，任意指摘原處分，並無理由，應予駁回
    。
六、據上論斷，應依道路交通管理處罰條例第87條第2 項、道路
    交通案件處理辦法第19條，裁定如主文。
中    華    民    國    99    年    7     月    20    日
                  交通法庭  法  官  周靜妮
以上正本證明與原本無異。
如不服本裁定，應於送達後5 日內向本院提出抗告狀。
                            書記官  巫  穎
中    華    民    國    99    年    7     月    20    日

司法院資訊處製作；財團法人民間司法改革基金會備份。
